臺灣高等法院刑事判決　　　　　　　　　　　　　　九十年度上易字第四一九五號
　　上　訴　人
　　即　被　告　甲○○
右上訴人即被告因偽造文書等案件，不服臺灣台北地方法院九十年度易字第一六一九
號，中華民國九十年十一月十六日第一審判決（起訴案號：臺灣台北地方法院檢察署
九十年度偵字第一一七九一號）提起上訴，本院判決如左：
    主  文
上訴駁回。
甲○○緩刑參年。
    事  實
一、甲○○於民國八十九年七、八月間，在台北市○○○路及市○○道○○路口附近
    之計程車休息站，拾獲乙○遺失之營業小客車駕駛人執業登記證一張（為乙○於
    八十七年七月間，在臺北市○○○路及忠孝東路十字路口附近之計程車休息站遺
    失），竟意圖為自己不法之所有，而將之侵占入己。嗣經一、二個月後，甲○○
    因其原有之營業小客車駕駛人執業登記證前因車禍肇事而被吊扣，竟思變造前揭
    所拾獲之營業小客車駕駛人執業登記證使用，而在八十九年八、九月間之某日，
    在前揭拾獲之處所，將自己之相片換貼於上開拾獲之登記證上，並將該登記證上
    之名字由原載之乙○變更為甲○○，而變造該營業小客車駕駛人執業登記證，變
    造完成後，並基於行使該變造之營業小客車駕駛人執業登記證之概括犯意，而將
    變造後之前揭營業小客車駕駛人執業登記證，置放於其所駕駛之車號Ｄ二－三六
    三號營業小客車證架上而行使之，足以生損害於該營業小客車駕駛人執業登記證
    之原領用人乙○，車輛監理機關對於營業小客車駕駛人資料管理，及警察機關對
    交通行政管理之正確性。嗣經警於九十年五月九日，在台北市○○路及中山南路
    口查獲，並扣得上開變造之營業小客車駕駛人執業登記證一張。
二、案經臺北市政府警察局中正第一分局報請臺灣臺北地方法院檢察署檢察官偵查起
    訴。
    理  由
一、右揭事實業據上訴人即被告甲○○（下稱被告）於警訊、檢察官偵查、本院調查
    、審理時供承不諱，核與證人乙○於警訊及偵查中證述之情節相符，並有證人乙
    ○於前揭時、地所遺失之上開登記證扣案可資佐證，自堪認被告前述自白與事實
    相符而堪採信。本件事證明確，被告之犯行洵堪認定。
二、按以從事營業小客車駕駛為業者，應於執業前向警察機關辦理執業登記，領有營
    業小客車駕駛人執業登記證，始得執業，營業小客車駕駛人執業登記管理辦法第
    三條定有明文，執業登記證顯係證明營業小客車駕駛人執行業務之證明，而於性
    質上屬刑法第二百十二條所定特許證之一種。是核被告拾得他人遺失之營業小客
    車駕駛人執業登記證，竟予以侵占、留用，偽貼自己之相片於其上，並將其上之
    姓名改為自己姓名後，持以行使之所為，係犯刑法第三百三十七條前段之侵占遺
    失物罪及同法第二百十六條、第二百十二條之行使變造特許證罪。被告變造特許
    證後，復持以行使，其低度之變造特許證行為為高度之行使變造特許證行為所吸
    收，不另論罪。被告先後多次行使變造特許證犯行，時間緊接，構成要件相同，
    顯係基於概括犯意而為，為連續犯，應依刑法第五十六條關於連續犯之規定論以
    一罪，並依法加重其刑。被告所犯上開侵占遺失物罪及連續行使變造特許證罪，
    二罪間有方法結果之牽連關係，為牽連犯，應依刑法第五十五條之規定，從一重
    之連續行使變造特許證罪處斷。
三、原審因之適用刑法第五十六條、第二百十六條、第二百十二條、第三百三十七條
    、第五十五條、第四十一條第一項前段、第三十八條第一項第二款，罰金罰鍰提
    高標準條例第一條前段、第二條之規定，並審酌被告犯罪後於原審審理中未能坦
    承犯行之態度，其犯罪之動機無非在於執業維生，犯罪之情節尚屬輕微，暨其生
    活狀況、智識程度、犯罪之目的、手段、所生損害等一切情狀，判處被告有期徒
    刑三月，並諭知易科罰金之折算標準為以三百元折算一日，另說明扣案之變造之
    營業小客車駕駛人執業登記證一張（證號：一七Ｏ九二四）上被告照片一張（附
    於九十年度偵字第一一七九一號卷第九頁），係被告所有供本件犯罪所用之物，
    業據被告供明在卷，爰併依刑法第三十八條第一項第二款規定宣告沒收。核原判
    決認事、用法均無違誤，量刑亦稱妥適。被告上訴意旨以原審量刑過重，據此指
    摘原判決不當，求予撤銷改判，為無理由，應予駁回。
四、末查被告前未曾受有期徒刑以上刑之宣告，此有本院被告全國前案紀錄表在卷可
    考，其經此科刑判決，當知所警惕，而無再犯之虞，本院認原審所宣告之刑，以
    暫不執行為適當，爰併為緩刑三年之諭知，以勵自新。
據上論斷，應依刑事訴訟法第三百六十八條、刑法第七十四條第一款，判決如主文。
本案經檢察官鄭龍照到庭執行職務。
中      華      民      國      九十一年      一    月    二十二  日
                              臺灣高等法院刑事第十庭
                                  審判長法  官  溫  耀  源
                                        法  官  何  菁  莪
                                        法  官  林  銓  正
右正本證明與原本無異。
不得上訴。
                                        書記官  游  桂  
中      華      民      國      九十一      年      一    月    二十三  日
附錄本判決論罪科刑法條：
刑法第二百十六條
行使第二百十條至第二百十五條之文書者，依偽造、變造文書或登載不實事項或使登
載不實事項之規定處斷。
刑法第二百十二條
偽造、變造護照、旅券、免許證、特許證及關於品行、能力、服務或其他相類之證書
、介紹書，足以生損害於公眾或他人者，處一年以下有期徒刑、拘役或三百元以下罰
金。
刑法第三百三十七條
意圖為自己或第三人不法之所有，而侵占遺失物、漂流物或其他離本人所持有之物者
，處五百元以下罰金。
